【裁判字號】    97,簡再,1
【裁判日期】    970530
【裁判案由】    綜合所得稅
【裁判全文】
臺北高等行政法院裁定
                                   97年度簡再字第00001號
再審原告    甲○○
再審被告    財政部臺灣省北區國稅局
代  表  人  陳文宗（局長）住同上
                          送達.
上列當事人間因綜合所得稅事件，原告不服本院中華民國96年11
月29日96年度簡字第404 號判決，提起再審之訴，本院裁定如下
︰
    主  文
再審之訴駁回。
再審訴訟費用由再審原告負擔。
    理  由
一、按「再審之訴，應以訴狀表明左列各款事項，並添具確定終
    局判決繕本，提出於管轄行政法院為之：…四、再審理由及
    關於再審理由並遵守不變期間之證據。」行政訴訟法第277
    條第1 項第4 款定有明文。是對於確定判決提起再審之訴，
    依法應表明再審理由及關於再審理由並遵守不變期間之證據
    ，此為必須具備之程式，而所謂表明再審理由，必須指明確
    定判決有如何合於法定再審事由之具體情事始為相當，倘僅
    泛言有何再審事由，而無具體情事者，難謂已合法表明再審
    事由。當事人提起再審之訴，未合法表明再審事由，或關於
    再審理由並遵守不變期間之證據，即非屬合法，且性質上無
    庸命其補正。再審之訴不合法者，依行政訴訟法第278 條第
    1 項規定，行政法院應以裁定駁回之，合先說明。
二、再審原告前因未辦理民國（下同）92年度綜合所得稅結算申
    報，經再審被告所屬信義稽徵所依查得資料，核定原告取自
    臺灣銀行基隆分行（下稱台銀基隆分行）利息所得新臺幣（
    下同）823,860 元，歸課綜合所得稅，補徵應納稅額31,519
    元，並以再審原告92年度有營利及利息所得合計860,148 元
    ，已超過92年度規定之免稅額及標準扣除額合計數，而未辦
    理綜合所得稅結算申報，乃按補徵稅額31,519元處0.4 倍罰
    鍰12,600元（計至百元止）。再審原告申請復查，經再審被
    告以95年11月22日北區國稅法二字第0950027124號復查決定
    駁回，提起訴願，亦遭決定駁回，提起行政訴訟，亦經本院
    以96年11月20日96年度簡字第00404 號判決駁回確定（下稱
    前確定判決），再審原告猶未甘服，對前確定判決提起本件
    再審之訴，其再審意旨略以：(1)軍公教人員優惠存款利息應
    有別於所得稅法中之利息所得；優存利息乃生活津貼，藉以
    維護生計的依托，有別於儲蓄利得，不能比照所得稅法中之
    利息所得辦理全額課稅。(2)再審被告所屬基隆信義稽徵所，
    將再審原告之優存利息全額與股票股息以綜合所得一併課徵
    本稅，除享有標準扣除額外，並未享有定額之免稅額，以致
    課稅之級距率愈高，所負之稅金愈重，在應課本稅中存有不
    公平之問題，況優存利息卻無定額之免稅額可資扣除，全部
    利息均與其他所得一併申報綜合所得報稅，有欠公平合理。
    (3)再審原告以同筆優惠存款向台銀基隆分行質借之利息，高
    於再審原告之優存利率計息，剝奪再審原告之優存利息及退
    休本金，使再審原告生活陷於絕境，再審原告已訴請臺灣高
    等法院檢察署偵查中。(4)而再審原告遭台銀基隆分行以不當
    之質借計息方法扣去龐大之應得優存利息，僅因所得稅法中
    未有「利息支出得與利息所得相抵扣」明文規定，再審原告
    須為台銀基隆分行承擔所得稅金，於情理方面俱有爭議。再
    據報載：「納稅義務人在某年度之綜合所得稅，如未超過當
    年度規定的免稅額以及標準扣除額的合計數，可以免辦結算
    申報。」，再審原告以為92年所得之優存利息823,860 元，
    扣去以同筆優惠存款向台銀基隆分行質借之利息支出，實得
    優存利息亦僅120,710 元，若以上開實得優存利息，併入股
    票股息綜合報稅，並不會超過儲蓄標準扣除額270,000 元，
    足達免於申報之標準。(5)又據97年4 月26日蘋果日報A6要聞
    版右下方表格所載，97年度與96年度報稅之差異，97年度領
    取一次退休金者，退休金所得稅免稅額由15萬元乘以年資，
    調整為16.1萬元乘以年資。再審原告服務教育界之年資為39
    .5年，若將15萬元×39.5年資，免稅額為5,925,000 元，而
    再審原告退休金僅為4,577,000 元，尚不及590 萬餘元，優
    存利息所得應屬於免稅範圍之內。是絕不能將再審原告每年
    之優利息所得全部併入綜合所得稅課稅，否則有欠公允。(6)
    本件應以再審原告實得利息120,710 元為利息所得申報所得
    稅，乃以優惠利息扣除台銀基隆分行龐大之質借利息後，已
    達免於申報之標準，再審原告非故意逃漏稅。且再審原告至
    今無力繳交稅金（再審原告現每月僅有6 、7 千元生活費）
    ，請求免除罰鍰部分。(7)本件再審原告已於97年4 月13日向
    考試院銓敘部訴願，懇求該部會同財政部協助解決台銀基隆
    分行之質借利息及債務問題，期有公平合理之處置云云。經
    核再審原告上開主張，僅一再述說其在前程序訴狀所述實體
    法律關係之理由，而未表明前確定判決合於法定再審事由之
    具體情事及遵守不變期間之證據，是其所提再審之訴，揆諸
    首揭規定及說明，於法自有未合，應予駁回。
三、據上論結，本件再審之訴不合法，爰依行政訴訟法第278 條
    第1 項、第104 條及民事訴訟法第95條、第78條之規定，裁
    定如主文。
中    華    民    國    97    年     5    月    30    日
                      臺北高等行政法院第一庭
                                      法  官  周玫芳
上為正本係照原本作成。
本件以訴訟事件所涉及之法律見解具有原則性者為限，始得於本
判決送達後20日內向本院提出上訴狀並表明上訴理由，如已於本
判決宣示後送達前提起上訴者，應於判決送達後20日內補具上訴
理由（均按他造人數附繕本），且經最高行政法院許可後方得上
訴。
中    華    民    國    97    年     5    月    30    日
                                      書記官  何閣梅


司法院資訊處製作；財團法人民間司法改革基金會備份。
